【裁判字號】    95,上訴,404
【裁判日期】    950420
【裁判案由】    毒品危害防制條例
【裁判全文】
臺灣高等法院臺中分院刑事判決         95年度上訴字第404號
上  訴  人
即  被  告  乙○○
                    現於台灣台中監獄苗栗分監執行中
選任辯護人  李晉安  律師
上列上訴人因毒品危害防制條例案件，不服臺灣苗栗地方法院93
年度訴字第341號中華民國95年1月12日第一審判決（起訴案號：
臺灣苗栗地方法院檢察署93年度偵字第2781號），提起上訴，本
院判決如下：
    主  文
上訴駁回。
    事  實
一、乙○○明知海洛因係毒品危害防制條例第二條第2項第1款所
    列之第一級毒品，不得販賣、持有，竟於民國93年5月9日晚
    上7、8時許，在苗栗縣苗栗市○○路東山遊樂場附近，由一
    姓名不詳、綽號「阿郎」之成年男子交付第一級毒品海洛因
    三小袋、一大袋、又三大包、及電子磅秤一台、夾鏈袋十六
    個，託其保管並代為尋找交易對象，伺機販售，其竟與「阿
    郎」共同基於意圖販賣而持有第一級毒品之犯意聯絡，接受
    「阿郎」之委託收下所交付之海洛因。 嗣於當晚即93年5月
    10日凌晨3時許，乙○○在苗栗市○○路255巷口鄭振隆所駕
    駛之車號6G－3230號自小客車上為警查獲，並在其手提包及
    該自用小客車之置物箱內，扣得其意圖販賣而持有之海洛因
    三小袋、一大袋、三大包，（經以十包分裝送驗結果，其中
    九包含海洛因成分，淨重合計137.49公克；另一包無毒品成
    分）、及上開欲供販毒使用之電子磅秤一台、夾鏈袋16個等
    物。
二、案經苗栗縣警察局苗栗分局報請臺灣苗栗地方法院檢察署檢
    察官偵查起訴。
    理  由
一、按(1)「被告之自白，非出於強暴、脅迫、利誘、詐欺、疲勞
    訊問、違法羈押或其他不正之方法，且與事實相符者，得為
    證據。」刑事訴訟法第156條第1項定有明文。(2)「被告以外
    之人於審判外之言詞或書面陳述，除法律有規定者外，不得
    作為證據。」「被告以外之人於偵查中向檢察官所為之陳述
    ，除顯有不可信之情況者外，得為證據。」「被告以外之人
    於檢察事務官、司法警察官或司法警察調查中所為之陳述，
    與審判中不符時，其先前之陳述具有較可信之特別情況，且
    為證明犯罪事實存否所必要者，得為證據。」「被告以外之
    人於審判外之陳述，雖不符前四條之規定，而經當事人於審
    判程序同意作為證據，法院審酌該言詞陳述或書面陳述作成
    時之情況，認為適當者，亦得為證據。」「當事人、代理人
    或辯護人於法院調查證據時，知有第159條第1項不得為證據
    之情形，而未於言詞辯論終結前聲明異議者，視為有前項之
    同意。」刑事訴訟法 第159條第1項、第159條之1第2項、第
    159條之2、第159條之5第1項、第2項亦分別定有明文。(3)「
    搜索，經受搜索人出於自願性同意者，得不使用搜索票，但
    執行人員應出示證件，並將其同意之旨記載於筆錄。」為同
    法第131條之1所明定。經查：
    (1)本件上訴人即被告乙○○於原審準備程序中，雖一度辯稱
      其在作警詢筆錄當時有被警察刑求，鄭振隆的部分（指警
      詢筆錄）也是在被警察刑求的情形下的陳述云云；惟經公
      訴人指駁其在檢察官偵訊時，並未提及有被警察刑求之情
      事等語，其辯護人經當庭與其溝通後，除仍爭執 93年5月
      10日之偵訊筆錄第2頁第7行有關被告所陳述之內容，與被
      告當時所供之原意有出入，復與事實不符，應無證據能力
      外，業據當庭撤回關於被告被警刑求之抗辯，被告亦當庭
      表明同意撤回關於刑求之抗辯（原審卷第一宗第22、23頁
      ），嗣於原審審理中，經原審提示關於被告在警訊、偵查
      、及在原審之筆錄，復經其表示無意見（原審卷第二宗第
      33頁），詎其在本院審理中又指稱其曾被刑求，在檢察官
      偵查中，其就有主張被刑求云云，衡酌公訴人在原審準備
      程序中就被告所為刑求之抗辯，業經當庭指駁被告在偵查
      中未曾提及被警刑求一事，被告尚且因而撤回其關於被刑
      求之抗辯，及其在本院審理中指稱其於偵查中即曾主張被
      刑求云云後，對本院所提示關於其在警訊、偵查、及在原
      審之供述筆錄，又表示無意見等情，被告在本院審理中所
      指其在偵查中即曾主張被刑求云云，此一辯解，自難認為
      真實，此外就其於警訊及偵查中之供述筆錄，復查無係出
      於強暴、脅迫、利誘、詐欺、疲勞訊問、違法羈押或其他
      不正之方法所取得者，若與事實相符，自得為證據。(2)被
      告於原審雖亦一度辯稱案外人鄭振隆（筆錄中誤植為榮）
      之警詢筆錄也是出於刑求所為之供述云云，惟經公訴人指
      駁後，其亦當庭表示同意撤回其所為關於刑求之抗辯，且
      被告既知為刑求之抗辯，準此亦足據以推知被告及其辯護
      人於法院調查證據時，均非不知有刑事訴訟法第159條第1
      項不得為證據之情形，而被告及其辯護人均未於言詞辯論
      終結前聲明異議，依前揭刑事訴訟法 第159條之5第2項規
      定，亦應視為對本案關於被告以外之人於審判外之陳述，
      業於審判程序中同意作為證據，是關於被告以外之人於審
      判外之陳述，即關於證人鄭振隆、劉漢雄等人之警訊筆錄
      或偵查筆錄，均具有證據能力，不待贅言。(3)本件關於對
      案外人鄭振隆上開賓士自用小客車之搜索，有受搜索人鄭
      振隆簽名捺指印之「苗栗縣警察局苗栗分局執行同意搜索
      證明書」附卷可稽；另關於對被告乙○○之手提包之搜索
      ，業據被告乙○○於警訊時供稱：「我於93年10月5日3時
      許，在苗栗市○○里○○路 255巷口，乘坐在鄭振隆所駕
      駛之6G－3230號賓士自小客車上被警盤查臨檢，警方在我
      乘坐之座位腳踏墊上發現我的手提包，並要求我將皮包打
      開接受檢查，我自願打開皮包給警方檢查，警方當場發現
      我持有海洛因，．．．．」等語，有93年度毒偵字第 418
      號偵查卷內被告之警訊筆錄可稽，卷內雖查無搜索票，惟
      已將被告同意搜索之意旨記載於筆錄。況刑事訴訟法第15
      8條之4規定：「除法律另有規定外，實施刑事訴訟程序之
      公務員因違背法定程序取得之證據，其有無證據能力之認
      定，應審酌人權保障及公共利益之維護。」本件員警在被
      告之手提包及其所搭乘之6G－3230號自用小客車置物箱內
      ，查獲被告持有之海洛因淨重達137.49公克，及時遏止毒
      品流散，而其搜索過程對被告之人權並無造成重大危害，
      權衡人權保障及公共利益之維護，亦應認本件扣押之證物
      有證據能力。
二、訊據被告乙○○矢口否認前揭犯行，辯稱93年5月10日凌晨3
    時許在 苗栗市○○路255巷口被查獲之海洛因等物，係「阿
    郎」託其保管，「阿郎」邀其一起前來苗栗，問其要不要幫
    他賣海洛因，其未答應幫他販賣，只幫他保管而已云云。惟
    查前揭事實，業據：
    (1)被告乙○○於93年5月10日偵查中供稱： 「（扣案之海洛
      因、安非他命何人的？）都是我持有的，海洛因是朋友『
      阿郎』寄放的，安非他命是『阿郎』送我的。」「（阿郎
      於何時何地把東西交給你？）昨天7、8點在苗栗市○○路
      東山遊樂場的外面路上交給我的。」「（為何寄放在你那
      裡？）阿郎叫我先幫他拿著，看能否找到人幫他賣掉。我
      還沒有賣掉之前，我就打電話給鄭振隆，準備向他借車。
      後來警察就來了。」 （前引第418號偵查卷第33、34頁）
      ；於93年6月30日偵查中復供稱：「（持有如此大量之海
      洛因作何用途？）是阿郎寄放我這裡的。」「（他何時寄
      放你處？）93年5月9日晚上7、8點在文發路東山遊樂場交
      給我的。」「（他有無交待你將這些毒品如何處理？）他
      先將這些東西寄放我這邊，他先去辦事後，再回頭來拿，
      順便問我有無認識的朋友可以幫他轉手，然後他東西就放
      在我這邊了。」「（你知道這些東西是海洛因嗎？）知道
      。」等語不諱 （第418號偵查卷第52、53頁）；其於前揭
      時地因持有海洛因等物為警查獲之過程，亦據證人劉漢雄
      於偵查及原審審理中證述綦詳，並有前揭事實欄所載之海
      洛因、電子磅秤、夾鏈袋等物扣案可資佐證。
    (2)上開扣案之海洛因、電子磅秤、夾鏈袋等物，均係被告乙
      ○○所（持）有之物，另據證人鄭振隆於警訊時供證在卷
      （第418號偵查卷第11、12頁） ，核與被告上開偵查中之
      自白符合。
    (3)扣案之海洛因經送法務部調查局鑑定結果： 其中9包註明
      HR（＋）之白色粉末均含第一級第6項毒品海洛因成分，
      淨重137.49公克，純度65.67％，另1包註明HR（－）者則
      無毒品成分，有該局鑑定通知書影本附卷可稽（93年度他
      字第181號偵查卷第8頁）。
    (4)被告乙○○雖否認其於 93年5月10日偵查筆錄中其所供「
      阿郎叫我先幫他拿著，看能否找到人幫他賣掉。我還沒有
      賣掉之前，我就打電話給鄭振隆，．．．．」等語，惟被
      告於當日偵查中確曾供稱：「（為何要寄放在你那裡？）
      他問我能不能幫他想辦法，幫他籌錢，然後他要出去，不
      知道處理什麼事情，他要我先幫他拿著，等一下他就過來
      ，順便看我能不能幫他處理。」「（幫他處理是什麼意思
      ？）找到人幫他賣掉。」「（賣給別人是不是？）看能不
      能找到人幫他賣掉。」「（阿郎叫你幫他拿著，是看看你
      能不能幫他賣掉，是不是？）是。」「（你還沒有賣掉之
      前，是怎麼樣，怎麼又會找到鄭振隆呢，是什麼原因？）
      就等很久，等．．．．，然後我就打給朋友。」「（你就
      打給鄭振隆？）對。」等語，業據原審當庭勘驗該偵查筆
      錄之錄音帶至詳，有勘驗筆錄在卷可稽（原審卷第34、35
      頁）。上開 93年5月10日偵查筆錄中所載，經勘驗該筆錄
      之錄音帶結果，核與被告所供述之原意並無違悖，就其中
      被告所供，不容被告事後否認。
    (5)按海洛因係違禁物品，不得非法持有、販賣，上開扣案之
      海洛因，淨重達137.49公克，數量非少，阿郎託其保管並
      代覓販售對象時，被告亦明知阿郎託其代覓販售對象所交
      付之物係海洛因及電子磅秤、夾鏈袋等物，仍予收受，並
      未特別言明僅受託代為保管，且在偵查中又已坦供阿郎叫
      其幫他拿著，就是要看其能否幫他賣掉，在其還沒有幫他
      賣掉之前，其就打電話給鄭振隆等情不諱，其顯係已接受
      阿郎之委託，同意幫阿郎代覓販售對象始收下阿郎所交付
      之海洛因等物，彰彰明甚。被告乙○○嗣於偵查中改稱其
      會收下阿郎交付之海洛因等物，是認為他只是寄放而已，
      因阿郎說只寄放一下而已云云，於原審及本院審理中改稱
      其只接受阿郎寄放而收下毒品，並未答應幫阿郎代覓販售
      對象云云，所為翻異，無非事後避重就輕之詞，不足採信
      ，事證明確，被告前揭犯行，堪以認定。
    (6)被告於警訊時雖供稱扣案之海洛因、電子磅秤、夾鏈袋等
      物，均係鄭振隆所有供販賣之毒品、及供分裝或秤量海洛
      因之工具，寄放在彼處欲共同販賣云云，惟為鄭振隆所否
      認，嗣被告亦堅稱上開扣案之物品係阿郎所委託寄放者，
      翻異其在警訊時之自白，又查無其他證據足認其在警訊時
      所為該部分之自白核與事實相符，尚難遽予憑採，附此敘
      明。
三、核被告所為，係犯毒品危害防制條例第5條第1項之意圖販賣
    而持有第一級毒品罪。被告持有第一級毒品海洛因之犯行，
    已為意圖販賣而持有第一級毒品所吸收，不另論罪。被告與
    上開綽號「阿郎」之成年男子間，彼此有犯意聯絡與行為分
    擔，均為共同正犯。扣案之海洛因（驗餘淨重137.49公克）
    係第一級毒品，應依毒品危害防制條例 第18條第1項前段之
    規定沒收銷燬之；上開海洛因之包裝，依其性質係供被告犯
    罪所用之物，與扣案之夾鍊袋16個、電子磅秤一台，同屬共
    犯「阿郎」所有供犯罪所用之物，業據被告供陳在卷，均應
    依毒品危害防制條例 第19條第1項之規定沒收之。至於扣案
    之安非他命吸食器一個、不含毒品成分白色粉末一包、門號
    0000000000號、0000000000號之行動電話各一支、現金新台
    幣5萬2千元，與本案之犯罪無涉，復非義務沒收之物，爰不
    予宣告沒收。
四、原審適用毒品危害防制條例 第5條第1項、第18條第1項前段
    、第19條第1項，刑法 第11條前段、第28條，審酌被告犯罪
    之動機、目的、所生之危害、及犯罪後矢口否認犯行，毫無
    悔意，態度不足取等一切情狀，予以量處有期徒刑十年六月
    ，就扣案之海洛因（淨重137.49公克）併依法宣告沒收銷燬
    ，扣案海洛因之包裝、夾鏈袋十六個、電子磅秤一台，亦均
    依法宣告沒收，認事用法，均無不合，量刑亦稱妥適，被告
    上訴意旨仍執陳詞指摘原判決不當，非有理由，應予駁回。
五、據上論斷，應依刑事訴訟法第三百六十八條，判決如主文。
本案經檢察官甲○○到庭執行職務。
中    華    民    國    95    年    4     月    20    日
              刑事第十庭  審判長法  官  林  照  明
                                法  官  唐  光  義
                                法  官  蔡  名  曜
上列正本證明與原本無異。
如不服本判決應於收受送達後十日內向本院提出上訴書狀，其未
敘述上訴之理由者並得於提起上訴後十日內向本院補提理由書（
均須按他造當事人之人數附繕本）。
                                書記官  劉  智  文
中    華    民    國    95    年    4     月    25    日
                                                      Ｒ


司法院資訊處製作；財團法人民間司法改革基金會備份。
